【裁判字號】    89,易,1224
【裁判日期】    890629
【裁判案由】    傷害
【裁判全文】
臺灣臺中地方法院刑事判決                        八十九年度易字第一二二四號
    公  訴  人  臺灣臺中地方法院檢察署檢察官
    被      告  丁○○
右列被告因傷害案件，經檢察官提起公訴（八十八年度偵字第二二一０一號），本院
判決如左：
    主  文
丁○○無罪。
    理  由
一、公訴意旨略以：被告丁○○向告訴人丙○○承租位於台中縣太平市之房屋居住，
    於民國八十八年九月二十一日，因九二一大地震致房屋被判定全倒，依政府補助
    規定，現住戶之被告丁○○可向台中縣太平市公所領取新台幣（下同）二十萬元
    ，告訴人丙○○要求被告與其平分補助金，被告本已答應，事後卻又後悔。八十
    八年十月二十九日上午十一時三十分許，丁○○邀其妹夫己○○（另經公訴人為
    不起訴處分確定）分別駕駛自用小客車，一同前往太平市公所領取補助金，二人
    將自用小客車停放於太平市○○○街「戊○超市」之停車場內。嗣其二人領得二
    十萬元後，告訴人即出面要求被告給付十萬元，為被告所拒，被告並進入其甲○
    號碼ＰＶ─一二一一號自用小客車，發動汽車準備離開，告訴人心有未甘，乃擋
    在被告汽車後方，阻止其離開，被告竟基於傷害人身體之犯意，貿然將其自用小
    客車往後倒車，直接撞及告訴人之右小腿，告訴人因而跌倒，而受有胸部及右小
    腿挫傷等傷害。因認被告涉有刑法第二百七十七條第一項之傷害罪嫌云云。
二、按犯罪事實應依證據認定之，無證據不得推定其犯罪事實，刑事訴訟法第一百五
    十四條定有明文。又按所謂認定犯罪事實之證據，係指足以認定被告確有犯罪行
    為之積極證據而言，該項證據自須適合於被告犯罪事實之認定，始得採為斷罪之
    資料；又事實之認定應憑證據，如未能發現相當確實證據，或證據不足以證，自
    不能以推測或擬制之方法，以為裁判之基礎，最高法院二十九年上字第三一０五
    號、四十年台上字第八六號判例著有明文。又按告訴人之告訴，係以被告受刑事
    訴追為目的，是其陳述是否與事實相符，自應調查其他證據以資審認；又事實審
    法院對於證據之取捨，依法雖有自由判斷之權，然積極證據不足證明犯罪事實時
    ，被告之抗辯或反證縱屬虛偽，仍不能以此資為積極證據應予採信之理由，最高
    法院亦著有五十二年台上字第一三００號及三十年上字第四八二號判例可資參照
    。
三、公訴人認被告涉有刑法第二百七十七條第一項之傷害罪嫌，係以右揭事實業據告
    訴人指訴歷歷，核與證人乙○○於警偵訊中證述情節，復有醫院之診斷證明書一
    紙附卷可稽，被告既知告訴人站在汽車後方，當時二人對補助金之問題已有爭議
    ，告訴人已有阻止被告離去之動作，被告貿然將車倒出，則被告對汽車撞倒告訴
    人之事實，即有認識，且不違反其本意，為其論罪之主要依據。訊據被告於本院
    偵查、審理時矢口否認有於右揭時地傷害告訴人之行為，辯稱：伊沒有要開車撞
    告訴人，當天雙方因為領補償金的事情發生糾紛，伊要開車離開，告訴人站在車
    子後方阻止伊離開，伊就將汽車停在該處，沒有開車撞他，後來就下車去坐證人
    己○○的車子，告訴人又跑來阻擋己○○的車子，證人己○○就要服務人員來處
    理，後來證人己○○就將車開走，伊在停車場附近下車，等告訴人走了再去開車
    離開等語。
四、經查：
（一）證人己○○於八十九年五月三十日本院審理時到庭結證稱：「我當天陪被告去
      領九二一地震補助款的支票，領到支票後回到停車場，我們各自去開自己的車
      ，告訴人先去擋被告的車子，被告車子沒有移動，就下車跑過來坐我的車子，
      告訴人跑來擋在我車子的前面，我就猛按喇叭，並搖下車窗，招手叫服務人員
      過來，告訴人就自行離開，我將車子開走，開到停車場外面，被告再下車去開
      他的車子。」等語，證人證詞與其於警訊、偵查時證述內容相同，並無矛盾齬
      齟之處，當可採信，並與被告辯稱大致相同，被告上開辯詞應非虛詞。
（二）告訴人雖於同日本院審理時陳稱：「十月二十九日是被告約我去太平市公所，
      領到補助款要分十萬元給我，當時被告有領到二十萬元的支票，但被告反悔不
      給我，乙○○當天也是要去太平市公所領錢，後來被告回停車場去開車，我就
      站在他車子的後方擋住他的車子，被告就倒車撞我，撞到我右小腿，我人就倒
      在地上，左手撞到地上，頭部沒有碰到地上。我以前就有頭痛的現象，因為這
      次被撞之後壓力太大就比較嚴重，胸部沒有外傷，但會覺得很鬱悶。」云云。
      惟依告訴人所提出診斷證明書，告訴人受有頭部外傷合併腦震盪、胸部及右小
      腿挫傷等傷害，該診斷證明書所載之傷勢與被告所陳述之被撞經過明顯不同，
      且汽車倒退亦僅能造成腿部受傷，告訴人既未跌倒，自不可能造成胸部及頭部
      之傷害，是告訴人之陳述顯有瑕疪，要難採信。
（三）證人乙○○於八十九年六月十五日本院審理時到庭證稱：「告訴人是我的房東
      ，他載我到太平市公所領地震的補助款，領完補助款後，在停車場丙○○站在
      被告車後，被告有倒車，好像是要嚇丙○○，但車速沒有很快，有撞到丙○○
      的腳，丙○○的腳本來就有骨折，我就過去扶他，他沒有跌倒。」、「被告有
      倒車，約倒十到十五公分。」等語，縱依證人乙○○所述，被告有倒車碰撞告
      訴人之情形，惟被告倒車之距離甚短，僅有十到十五公分，其車速亦不甚快，
      實難認被告有使告訴人受傷之故意。且本案是因告訴人擋住被告汽車，使被告
      無法離去而發生，告訴人固得依雙方之約定向被告請求給付十萬元，但究不得
      以此妨害被告行使權利之方式阻止被告離去，是縱被告有輕微碰撞告訴人之行
      為，亦係為正當防衛權利之行使，尚難認其具有違法性，而公訴人亦以此理由
      對警方共同移送之己○○為不起訴處分，此二人若作不同之處理，亦有違情理
      而難令人信服。
五、綜上所述，被告被告前揭辯詞，洵非虛詞。從而，被告之行為，依首揭法條及判
    例意旨，自與傷害罪之構成要件不相符。此外，復查無無其他證據足資證明被告
    有公訴人所指之傷害犯行，既不能證明被告犯罪，揆諸上揭刑事訴訟法之規定，
    依法應為無罪之諭知。
據上論斷，應依刑事訴訟法第三百零一條第一項，判決如主文。
本案經檢察官李雅俐到庭執行職務
中      華      民      國    八十九    年      六      月    二十九    日
                                    臺灣臺中地方法院刑事第四庭
                                        法  官  楊  真  明
右正本證明與原本無異。
如不服本判決，應於判決送達後十日內向本院提出上訴狀，上訴於臺灣高等法院臺中
分院( 須附繕本 )。
                                        書記官
中      華      民      國    八十九    年      六      月    二十九    日


司法院資訊處製作；財團法人民間司法改革基金會備份。
